臺灣高等法院臺中分院刑事判決　　　　 96年度上易字第260號
上　訴　人
即　被　告　丁○○
　　　　　　　　　（現另案於臺灣臺中監獄苗栗分監執行中）
上　訴　人
即　被　告　甲○○
　　　　　　　　　（現另案於臺灣臺中監獄苗栗分監執行中）
上　訴　人
即　被　告　戊○○
　　　　　　　　　（現另案於臺灣臺中監獄苗栗分監執行中）
上列上訴人因恐嚇取財等案件，不服臺灣苗栗地方法院95年度訴
字第297號中華民國 95年11月30日第一審判決（起訴案號：臺灣
苗栗地方法院檢察署94年度偵字第4872號、95年度偵緝字第96號
、95年度偵字第2728號），提起上訴，本院判決如下：
    主  文
上訴駁回。
　　事  實
一、丁○○前因贓物案件，於民國 90年3月20日，經本院判處有
    期徒刑6月確定，又因違反毒品危害防制條例案件，於 90年
    10月2 日經本院分別判處有期徒刑7月、有期徒刑7月確定，
    合併定應執行有期徒刑1年6月，於 91年10月1日因縮短刑期
    假釋出獄，同年12月20日因假釋期間內付保護管束期滿未經
    撤銷假釋，視為執行完畢。甲○○前因竊盜、贓物、搶奪等
    罪，於92年間經臺灣苗栗地方法院分別判處有期徒刑3月、4
    月及1年確定，並定應執行有期徒刑1年5月確定，甫於93年7
    月3日縮短刑期執行完畢。戊○○前因竊盜案件，於90年2月
    16日，經本院判處有期徒刑 2年確定，又因違反槍砲彈藥刀
    械管制條例案件，於92年12月11日，經臺灣苗栗地方法院判
    處有期徒刑 6月確定，再因違反毒品危害防制條例案件，於
    93年2月間，經臺灣苗栗地方法院判處有期徒刑5月確定，定
    應執行有期徒刑10月確定，於94年4月9日因縮短刑期執行完
    畢。
二、丁○○因知悉其女友己○○○（業經原審判決確定）與庚○○曾發生多次性關係，竟與己○○○及友人甲○○、戊○○
    等 4人，共同基於意圖為自己不法所有及剝奪他人行動自由
    之犯意聯絡，於94年7月17日4人事先商妥由己○○○以車輛
    拋錨為由，將庚○○誘出，再向其強索金錢，商妥後即推由
    己○○○於當日下午2時41分許，以 0000000000號行動電話
    撥打庚○○所使用之0000000000號行動電話，在電話中己○○○向庚○○表示其自用小客車拋錨在苗栗縣後龍鎮○○○
    路 102公里北上車道處，請其前往查看。庚○○不疑有他，
    乃於當日下午 4時許駕駛其車號MT-815營業貨運曳引車抵達
    該處，己○○○乃下車佯稱將庚○○帶至其所駕駛之深紅色
    （起訴書誤載為白色）自用小客車停車處查看，丁○○、甲○○、戊○○ 3人即依原訂計劃下車，將庚○○圍住，不讓
    庚○○離去，以此非法方法剝奪庚○○之行動自由由，期間
    丁○○向庚○○恐嚇稱：「你把我女友己○○○灌醉後帶到
    賓館睡覺，你要賠新台幣（下同）10萬元，如果不賠的話我
    就砍死你，我已經做掉2個了，傢伙在後面，也不差你1個」
    等語，並作勢要甲○○、戊○○到車上拿傢伙，戊○○在旁
    亦一再要求庚○○把錢拿出來，致使庚○○心生畏懼，當場
    向丁○○等人表示身上只有現金 2萬餘元，可否先行交付現
    金2萬元，其餘8萬元則開支票支付，經丁○○允諾後，庚○○乃於當日下午5時10分許至5時23分許，連續以手機撥打其
    妻詹年春之 0000000000號行動電話及其家裡（037）996619
    號等電話，與詹年春聯繫，請詹年春開立面額 8萬元之支票
    ，並將支票送到後龍黃昏市場。庚○○聯絡完畢後，丁○○
    即至庚○○停放曳引車處，將曳引車之鑰匙拔下、引擎熄火
    後，令庚○○坐上該部自用小客車，由丁○○負責駕車，己○○○坐於副駕駛座，甲○○與戊○○坐於後座負責看守坐
    在右後座之庚○○，駛至後龍黃昏市場，迨當日下午將近 6
    時許，庚○○之女婿劉逢男自大湖鄉拿支票抵達上開地點後
    ，丁○○乃以手搭住庚○○之肩膀將庚○○帶下車，庚○○
    則趨前向劉逢男拿支票，並於拿到後隨即轉交丁○○，丁○○則於取得支票後當場向庚○○表示：「後天中午12點，拿
    現金到苗栗交流道換回支票」，並將曳引車之鑰匙交還庚○○後始離去。
二、案經苗栗縣警察局竹南分局報請臺灣苗栗地方法院檢察署檢
    察官偵查起訴。
    理　由
一、訊據上訴人即被告（下稱被告）丁○○、甲○○、戊○○ 3
    人對於上揭時、地，被害人庚○○交付現金2萬元及面額8萬
    元支票 1張之事實固坦承不諱，惟均矢口否認涉有妨害自由
    及恐嚇取財之犯行。被告丁○○辯稱：伊女友己○○○與被
    害人庚○○曾發生多次性關係，伊為釐清事實，乃叫己○○○將被害人約出，現金2萬元及面額8萬元支票係被害人自願
    給付己○○○之遮羞費，伊並未剝奪被害人行動自由，也沒
    有恐嚇被害人云云；被告甲○○、戊○○則均辯稱：渠等是
    案發當天在後龍鎮仁德醫校附近巧遇被告丁○○開車經過，
    被告丁○○才搭載渠等至後龍鎮○○○路 102公里北上車道
    處，本案係由被告丁○○下車與被害人談，期間渠等均未下
    車，是被害人是自己上渠等之車，渠等沒有包圍被害人不讓
    他離去，本案與渠等無關云云。經查：
（一）按刑法上強盜罪或恐嚇取財罪，均係以行為人具有為自己
      或第三人不法所有意圖為其成立要件，是本件首須審究者
      ，乃被告等人與被害人間是否具有債權債務關係，即被告
      等人取得之現金2萬元及面額8萬元支票，究係被害人遭被
      告等人脅迫而交付，抑或基於與同案被告己○○○發生性
      關係，而同意交付予被告丁○○、同案被告己○○○之遮
      羞費？查本件係肇因被告丁○○知悉其女友即同案被告己○○○與被害人曾發生性關係，被告丁○○為找被害人理
      論，始要求同案被告陳梨卿以電話將被害人誘出至西濱公
      路102 公里北上車道處等情，業據被告丁○○、同案被告
      己○○○於警訊時、偵查中及原審審理中坦承不諱（參見
      臺灣苗栗地方法院檢察署94年度偵字第4872號偵查卷第27
      頁、第122頁，原審卷(一)第211頁），參諸本件與被害人發
      生性關係之人乃同案被告己○○○，而依證人即同案被告
      己○○○於偵查中及原審審理中證述：伊係自願與被害人
      發生性關係，並非出於被害人之暴力脅迫等語（參見95年
      度偵緝字第 96號第14頁、原審卷(二)第171頁），堪認同案
      被告己○○○與被害人之交往及發生性關係係出於兩相合
      意下而為，衡情同案被告己○○○應不可能於事後向被害
      人索取遮羞費，而被害人更不可能會承諾給付遮羞費予同
      案被告己○○○以外之其他被告。此外，參以本件被害人
      於原審審理中亦證述其與被告等人間並無任何財物糾紛，
      且未承諾給被告丁○○或其他被告任何金錢或遮羞費等情
      （參見原審卷(二)第57頁），益證被害人交付之上開財物並
      非遮羞費，被告等人辯稱係被害人自願交付之遮羞費云云
      ，均不足採信。本件被告等人取得上揭財物既無任何合法
      權源，渠等主觀上具有不法所有意圖乙節，應堪認定。
（二）次查，本件係被告丁○○因知悉同案被告己○○○與被害
      人曾發生性關係，為向被害人強索財物，乃於 94年7月17
      日與同案被告己○○○及被告甲○○、戊○○等 4人事先
      商妥，由同案被告己○○○以車輛拋錨為由，將被害人誘
      出至後龍鎮○○○路 102公里北上車道處，迨被害人於當
      日下午 4時許駕駛其車號MT-815營業貨運曳引車抵達該處
      ，同案被告己○○○乃下車佯稱將被害人帶至其所駕駛之
      深紅色自用小客車停車處查看，被告丁○○、甲○○、戊○○ 3人即下車，將被害人圍住，不讓被害人離去，被告
      丁○○並向被害人恐嚇稱：「你把我女友己○○○灌醉後
      帶到賓館睡覺，你要賠10萬元，如果不賠的話我就砍死你
      ，我已經做掉2個了，傢伙在後面，也不差你1個」等語，
      並作勢要被告甲○○、戊○○到車上拿傢伙，被告戊○○
      在旁亦一再要求被害人把錢拿出來，被害人因心生畏懼，
      乃當場交付現金2萬元，至其餘8萬元則經被告丁○○允諾
      以開支票支付，嗣經被害人當場以其行動電話與其妻詹年
      春聯絡開立支票後，被告丁○○乃將被害人曳引車之鑰匙
      拔下，強押被害人坐上由其駕駛之上揭自用小客車，同案
      被告己○○○坐於副駕駛座，被告甲○○與戊○○則坐於
      後座負責看守坐在右後座之被害人，駛至後龍黃昏市場，
      迨當日下午將近6時許，被害人之女婿劉逢男將面額8萬元
      之支票送到後龍黃昏市場交予被告丁○○後，被告丁○○
      於取得支票後向被害人表示：「後天中午12點，拿現金到
      苗栗交流道換回支票」，並將曳引車之鑰匙交還被害人後
      始讓被害人離去等情，業據證人即被害人迭於警訊時、偵
      查中、原審及本院審理中證述甚詳（參見94年度第4872號
      偵查卷第 67頁至第70頁、第121頁、第122頁、第140頁、
      第 141頁、原審卷(二)第42頁至第48頁、本院卷96年5月2日
      審判筆錄第3頁至第5頁），核與被告丁○○於警訊時供述
      ：「庚○○到後，我就到庚○○所駕駛的車上，我跟庚○○說：【你上了我的女朋友，怎麼可以這樣子，以後我的
      面子要往那擺，你要拿出一筆錢來做為遮羞費】，庚○○
      就告訴我要拿10萬元給己○○○做為壓驚費。」、「庚○○看到我一直要走，我怕他逃走，我就上到庚○○的車上
      ，抽走庚○○所駕駛的卡車鑰匙，後來我說下雨了就要帶
      庚○○到車上講，但是庚○○不要，就在車外談了約1 個
      小時。」、「（問：庚○○為何要拿錢給你？）因為己○○○故意說車子壞掉，要庚○○過來，我要找庚○○理論
      ，因為庚○○利用公司聚餐的機會把己○○○灌醉把己○○○帶到賓館睡覺。是他自己要把錢拿給我。我質問他，
      你到底做了什麼事情？他一直說沒有，我說，那怎麼辦。
      如果我將來跟己○○○結婚會被人家指指點點的，庚○○
      就說要給我10萬元，錢也是拿給我。」、「（問：有無將
      庚○○的鑰匙拔走放在身上？）我是將鑰匙拔走，因為他
      車停著太中間，我要將車子移開。」等語（參見94年度第
      48 72號偵查卷第27頁、第28頁、第122頁），同案被告己○○○於偵查中供述：「我打電話叫庚○○來的目的，是
      因為之前我與庚○○有發生過性關係，被丁○○知道，我
      與丁○○是男女朋友關係，丁○○舌頭破頭，就認為我與
      庚○○發生關係，傳染性病給他，他想找庚○○算帳就要
      我以電話約庚○○出來。」、「我下車之後，我與庚○○
      到車子旁邊，他們三人就將庚○○拉到旁邊去說話，但是
      說什麼，我不知道。」、「（問：後來你們一群人把庚○○帶到後龍的黃昏市場去拿錢？）是。但是我沒有看到錢
      。他們 4個人在車上有說客家話，我有聽懂一些，我聽到
      丁○○說庚○○願意付 10萬元或2萬元。」、「（問：庚○○說丁○○有跑到他的吊車上把他的鑰匙拿走，要他上
      你們的車到後龍的黃昏市場？）是。」、「（問：有無聽
      到庚○○用行動電話聯絡家人拿錢？）有，他在車上有打
      電話。」、「（問：你是否知道丁○○要你打電話的目的
      是要庚○○把錢拿出來？）知道。」、「戊○○、甲○○
      他們上車後，到了其中一個人的竹南的家，丁○○跟他們
      說要設計庚○○的。他們說叫我打電話約庚○○出來，騙
      庚○○說丁○○又被捉進去關，說我要跟他在一起，把他
      約到西濱公路，再把他押上車要錢，逼他把錢拿出來。」
      等語（參見95年度偵緝字第96號偵查卷第14頁至第16頁）
      大致相符，參諸證人詹年春於警訊中證稱：「在 94年7月
      17日下午4點至5點的時候，庚○○用他的0000000000行動
      電話，連續打到我的行動電話0000000000號及家中000-00
      0000電話，告訴我開一張 8萬元的支票，叫女婿劉逢男送
      到後龍鎮黃昏市場給他，沒有說要做什麼用，我就在家中
      開 1張庚○○所有新竹國際商業銀行大湖分行、支票號碼
      AA0000000號、面額8萬元的支票，填好面額後就交給劉逢
      男，請他送到後龍鎮黃昏市場交給庚○○。」、「（問：
      庚○○如何告訴你？）在 94年7月17日晚上7、8點，庚○○回來後，庚○○告訴我說，下午他被人從車上押下來，
      將下午那張 8萬元的支票交給他，才被放回來。」等語（
      參見94年度偵字第4872號偵查卷第 106頁）、及於原審審
      理中證述「（問：庚○○這4、5通電話催你開支票，當時
      他口氣如何？）有點緊張，就像我現在這樣有點緊張。」
      、「他說被某某人從車上押在小轎車內。」、「（問：當
      你接到電話時，你覺得庚○○的口氣會不會害怕？）有，
      有點緊張害怕的樣子，反正就跟平常不一樣。」等語（參
      見原審卷(二)第111頁至第115頁），證人劉逢男於原審審理
      中亦證述：「（問：你岳母叫你馬上送支票時，他【指詹
      年春】當時的神色如何？）他看起來很緊張。」、「我去
      時，他（指被告丁○○）將一隻手架在我岳父肩上。」、
      「我岳父站在那個人右邊，那個人（指被告丁○○）右手
      搭住我岳父右邊肩膀，左手放在岳父腰後面。」等語（參
      見原審卷(二)第118頁至第122頁），堪認本件被害人係在被
      告等人限制行動自由中，遭被告等人以言詞恐嚇，因心生
      畏懼始交付現金2萬元及面額8萬元支票無訛，否則如前所
      述，被害人既未積欠被告等人債務，被告等人如未施以恐
      嚇等手段，被害人為何會給付被告等人上開財物？又被告
      等人如非意在恐嚇取財，為何在被害人交付現金 2萬元後
      ，未讓被害人離去，仍要求被告聯絡遠住大湖鄉之妻子詹
      年春簽發面額 8萬元支票，並於其女婿劉逢男將支票送至
      約定之後龍黃昏市場交付被告丁○○後，始讓被害人離去
      ？此外，被害人於交付上揭支票後，旋即以現金 8萬元透
      過臺中友人曾顯宗委由住在頭份鎮綽號「大漢鐘」之陳政
      鐘向被告丁○○索回等情，亦據被害人及證人陳政鐘、詹
      年春於原審審理中證述明確（參見原審卷(二)第38頁至第39
      頁、第 47頁至第48頁、第112頁），核與被告丁○○於原
      審審理中供認將支票交予陳政鐘乙節相符（參見原審卷(二)
      第18 5頁），是被告丁○○、甲○○、戊○○3人辯稱：
      現金2萬元及面額8萬元支票係被害人自願給付，渠等均未
      恐嚇被害人交付財物或限制被害人行動自由云云，均係事
      後卸責之詞，不足採信。
（三）再查，如上所述，案發當日被告甲○○、戊○○2 人係由
      被告丁○○駕駛自用小客車搭載至後龍鎮○○○路102 公
      里北上車道處，迨被害人抵達後，被告丁○○、甲○○、
      戊○○3 人即下車，將被害人圍住，不讓被害人離去，被
      告丁○○並向被害人恐嚇稱：「你把我女友己○○○灌醉
      後帶到賓館睡覺，你要賠10萬元，如果不賠的話我就砍死
      你，我已經做掉2 個了，傢伙在後面，也不差你1 個」等
      語，並作勢要被告甲○○、戊○○到車上拿傢伙，而被告
      戊○○在旁亦一再要求被害人把錢拿出來，嗣後並強押被
      害人至後龍黃昏市場等情，業據被害人迭於偵、審中指述
      甚詳，參諸同案被告己○○○於偵查中供述：「丁○○要
      我下車去叫庚○○過來看我們的車子。我下車之後，我與
      庚○○到車子旁邊，他們三人就將庚○○拉到旁邊去說話
      ，但是說什麼，我不知道。」、「戊○○、甲○○他們上
      車後，到了其中一個人的竹南的家，丁○○跟他們說要設
      計庚○○的。他們說叫我打電話約庚○○出來，騙庚○○
      說丁○○又被捉進去關，說我要跟他在一起，把他約到西
      濱公路，再把他押上車要錢，逼他把錢拿出來。」等語（
      參見95年度偵緝字第96號第15頁、第16頁），及證人即被
      告丁○○於原審審理中證述被告戊○○上車後，曾告知要
      其幫忙調解等語，足證被告戊○○、甲○○ 2人事先即知
      悉被告丁○○約被害人出來目的係要向被害人索取財物；
      另參以被告戊○○、甲○○ 2人在案發現場時均曾下車，
      並與被告丁○○共同將被害人圍住，於被告丁○○恐嚇被
      害人交付財物時，被告戊○○亦在一旁一再要求被害人將
      錢拿出來，被告甲○○則站在被害人旁邊盯著被害人看，
      致被害人心生畏懼而交付現金，嗣後並與被告丁○○、同
      案被告己○○○共同將被害人押往後龍黃昏市場拿支票等
      情，業據被害人於警訊時、偵查中、原審及本院審理中證
      述甚詳（參見94年度第4872號偵查卷第 67頁、第121頁，
      原審卷(二)第43頁至第46頁、第52頁至第55頁），堪認被告
      戊○○、甲○○ 2人亦共同參與本件犯行，是被告戊○○
      、甲○○辯稱：案發當時渠等均未下車，本案與渠等無關
      云云，顯係事後臨訟卸責之詞，均不足採信。
（四）末查，本件係肇因被告丁○○知悉同案被告己○○○與被
      害人曾發生性關係，為向被害人強索財物，乃由被告丁○○與同案被告己○○○及被告甲○○、戊○○等 4人事先
      商妥後，由被告己○○○以車輛拋錨為由，將被害人誘出
      至上揭時、地後，而後對被害人實施恐嚇取財犯行，業如
      前述，另參諸同案被告己○○○既事先知情，且參與謀議
      ，並由其將被害人誘出，而案發當日同案被告己○○○亦
      均全程在場，並當場取得被害人因遭被告丁○○、甲○○
      、戊○○等人恐嚇取財而交付之現金 2萬元乙節，本件同
      案被告己○○○與被告丁○○等人間就上揭恐嚇取財犯行
      ，具有犯意聯絡與行為分擔，應堪認定。
（五）此外，復有同案被告己○○○所使用之0000000000號行動
      電話、被害人所使用之0000000000號行動電話、證人詹年
      春所使用0000000000號行動電話於案發當日之雙向通聯記
      錄各 1份在卷可稽。至證人即被告戊○○於本院審理時以
      證人身分證稱：當時庚○○拿檳榔請伊，並向伊討香煙去
      抽，九十四年七月十九日庚○○朋友曾顯宗打電話給伊朋
      友陳政鐘，陳政鐘問伊是否有跟他們去協商這件事情，希
      望這件事情這樣就算了等語，尚難採為有利於被告丁○○
      之認定。被告丁○○於本院另聲請傳訊證人彭張梨卿、乙○○、曾顯宗（未陳報地址）等人，本院認本案事證已明
      ，核無再行傳喚上開證人之必要，附此敘明。是被告丁○○、甲○○、戊○○ 3人上開辯解，係屬事後卸責之詞，
      不足採信。從而，本件事證明確，被告丁○○等 3人妨害
      自由及恐嚇取財犯行，均堪認定，應予依法論科。
二、比較新舊法部分：
    被告等人行為後，刑法業於94年2 月2 日修正公布，並於95
    年7 月1 日施行。按行為後法律有變更者，適用行為時之法
    律，但行為後之法律有利於行為人者，適用最有利於行為人
    之法律，現行刑法第2 條第1 項訂有明文。又以本次刑法修
    正之比較新舊法，應就罪刑有關之共犯、未遂犯、想像競合
    犯、牽連犯、連續犯、結合犯，以及累犯加重、自首減輕暨
    其他法定加減原因（如身分加減）與加減例等一切情形，綜
    其全部罪刑之結果而為比較，最高法院95年5 月23日著有95
    年度第8 次刑庭會議決議可資參照。再按比較適用最有利於
    行為人之法律，應就罪刑有關之一切情形比較其全部結果，
    而為一體之適用，不應一部分適用新法，一部分適用舊法，
    最高法院29年上字第964 號判例意旨參照。查被告行為後，
    刑法第28條、第55條後段、第47條，均已修正，其中：
（一）刑法第28條部分：
    　新法雖就第28條共同正犯之規定，將「共同實施」修正為
      「共同實行」，然被告丁○○等人對於前開犯行均已實行
      犯罪行為，不論依修正前之刑法28條，或修正後之刑法第
      28 條 之規定，均構成共同正犯，而有「一部行為，全部
      責任」之適用，對被告而言並無有利或不利之情形，自不
      生新舊法比較之問題，應逕依修正前之刑法第28條，論以
      共同正犯。
（二）刑法第55條部分：
      被告等人行為後，刑法刪除第55條關於牽連犯之規定。本
      件被告所犯上開剝奪他人行動自由罪、恐嚇取財罪2 罪間
      具有牽連犯之關係，依修正前即行為時之規定，應從一重
      之恐嚇取財罪處斷；依修正後之刑法既已刪除牽連犯之規
      定，則所犯上述各罪應依數罪併罰之規定分論併罰。比較
      新舊法之規定，修正後之規定並非較有利於被告，依刑法
      第2 條第1 項前段之規定，應適用行為時之法律，即適用
      修正前刑法第55條後段牽連犯之規定。
（三）刑法第47條部分：
      被告丁○○前因贓物案件，於 90年3月20日，經本院判處
      有期徒刑 6月確定，又因違反毒品危害防制條例案件，於
      90年10月2日經本院分別判處有期徒刑7月、有期徒刑7 月
      確定，合併定應執行有期徒刑 1年6月，於91年10月1日因
      縮短刑期假釋出獄，同年12月20日因假釋期間內付保護管
      束期滿未經撤銷假釋，視為執行完畢。被告甲○○前因竊
      盜、贓物、搶奪等罪，於92年間經臺灣苗栗地方法院分別
      判處有期徒刑3月、4月及1年確定，並定應執行有期徒刑1
      年5月確定，甫於 93年7月3日縮短刑期執行完畢。被告戊○○前因竊盜案件，於 90年2月16日，經本院判處有期徒
      刑2年確定，又因違反槍砲彈藥刀械管制條例案件，於 92
      年12月11日，經臺灣苗栗地方法院判處有期徒刑 6月確定
      ，再因違反毒品危害防制條例案件，於 93年2月間，經臺
      灣苗栗地方法院判處有期徒刑 5月確定，定應執行有期徒
      刑10月確定，於94年4月9日因縮短刑期執行完畢。此有臺
      灣高等法院被告前案紀錄表3份附卷可稽，茲於5年以內再
      故意犯本件有期徒刑以上之罪，不論依修正前之刑法第47
      條，或修正後之刑法第 47條第1項之規定，均構成累犯，
      對被告而言並無有利或不利之情形，自不生新舊法比較之
      問題，應逕依修正前之刑法第47條，論以累犯，並加重其
      刑。
（四）經綜合比較新舊法果，應以舊法（即行為時法）對被告有
      利，自應依刑法第2 條第1 項前段規定，整體適用行為時
      之修正前刑法第28條共同正犯、第47條累犯、第55條後段
      牽連犯等規定。
三、按恐嚇取財行為，不限於以將來惡害通知被害人，即以現實
    之強暴、脅迫為手段使被害人交付財物，若未至使被害人達
    到不能抗拒之程度者，仍應論以刑法第346 條恐嚇取財罪。
    反觀刑法第328 條所稱之強盜罪，則係以強暴、脅迫或他法
    致使不能抗拒而取他人之物或使其交付為構成要件。申言之
    ，刑法第346 條第1 項之恐嚇取財罪，係以威嚇手段使人畏
    懼而交付其物，交付與否，被害人尚有意思自由及斟酌之餘
    地，非若強盜罪之強暴、脅迫程度，須致抑壓被害人之抗拒
    或使被害人身體上、精神上處於不能抗拒之狀態，二者在對
    於被害人施用威嚇之程度上，顯有差異，最高法院45年臺上
    字第1583號、48年臺上字第986 號及49年臺上字第266 號等
    判例，與上述意旨不符部分，均已不再援用。最高法院82年
    度臺上字第4375號、81年度臺上字第2553號、80年度臺上字
    第2598號、76年度臺上字第1989號判決及最高法院80年度第
    4 次刑事庭會議均同此見解，顯見最高法院最近見解，已認
    恐嚇取財不以將來之惡害通知為限，即以現時之脅迫手段，
    而未達不能抗拒程度亦屬之。查本件被告丁○○等人為使被
    害人交付財物，固由被告丁○○向被害人恐嚇稱：「你把我
    女友己○○○灌醉後帶到賓館睡覺，你要賠10萬元，如果不
    賠的話我就砍死你，我已經做掉2 個了，傢伙在後面，也不
    差你1 個」等語，並剝奪被害人行動自由時間長達2 小時許
    ，惟徵諸本件被告等人僅以上揭言語恫嚇被害人，並未持任
    何足以危害人之生命、身體，如刀械及槍等犯罪工具脅迫被
    害人，故本件被告等人之上揭脅迫程度，是否致抑壓被害人
    之抗拒或使被害人身體上、精神上處於不能抗拒之狀態，殆
    有疑義。另參以本件被害人遭被告等人剝奪行動自由時間長
    達2 小時許，期間被害人為聯絡其太太詹年春開立支票予被
    告等人，曾以其所有之0000000000行動電話，撥打4 、5 通
    電話至其妻詹年春所有之0000000000號行動電話及其家裡（
    037）996619 號等電話與詹年春聯繫等情，亦據被害人及證
    人詹年春於偵、審中證述屬實；另揆諸被害人於原審審理中
    亦證述：去後龍黃昏市場伊不要坐中間，伊怕被告等人將伊
    載到其他地方去，若有機會伊要跳車，及那邊有護欄，且有
    田，跑也跑不遠，附近的老百姓門都關著，四下都沒有人，
    若有人伊就會逃跑等語，顯見被害人遭被告等人剝奪行動自
    由期間並非無對外求救機會，係被害人不為而非被害人不能
    ；況衡諸本件案發時間係 95年7月17日下午4時許至6時許，
    當時仍屬白天，視線並非昏暗，而案發地點後龍鎮○○○路
    102 公里北上車道及後龍黃昏市場，前者車輛往來頻繁，後
    者緊臨後龍鎮市區○○○道路，住宅林地，均非人煙罕至之
    偏僻地方，被害人如欲對外求救應非常容易，惟被害人竟不
    對外求救或逃逸，堪認斯時被害人對被告之恫嚇交付財物舉
    止，實有自由斟酌之餘地，而非達於身體上或精神上處於不
    能抗拒之程度甚明。是本件被告等人向被害人脅迫恫嚇交付
    財物之所為，係犯刑法第346條第1項之恐嚇取財罪。公訴意
    旨認被告係犯刑法第330條第第1項加重強盜罪嫌云云，參諸
    上揭說明，容有誤會，然因起訴之基本社會事實與侵害之行
    為仍屬相同，爰依法變更起訴法條。另被告等人剝奪被害人
    行動自由犯行，係犯刑法第302條第1項之剝奪他人行動自由
    罪。公訴人起訴意旨雖未敘及被告等人涉犯上揭非法剝奪被
    害人行動自由犯行，惟被告等人此部分犯行與檢察官起訴之
    上揭恐嚇取財部分，具有修正前牽連犯之裁判上一罪關係，
    而為起訴效力所及，自得併與審理判決，附此敘明。被告 3
    人與同案被告己○○○間，就所犯上揭刑法第302條第1項之
    剝奪他人行動自由罪及第346條第1項之恐嚇取財罪，具有犯
    意聯絡與行為分擔，均為共同正犯。另被告等人所犯剝奪他
    人行動自由罪與恐嚇取財罪 2罪間，具有方法結果之牽連關
    係，應依修正前同法第55條後段之規定，從一重依恐嚇取財
    罪處斷。又被告丁○○前因贓物案件，於 90年3月20日，經
    本院判處有期徒刑 6月確定，又因違反毒品危害防制條例案
    件，於90年10月2日經本院分別判處有期徒刑7月、有期徒刑
    7月確定，合併定應執行有期徒刑1年6月，於91年10月1日因
    縮短刑期假釋出獄，同年12月20日因假釋期間內付保護管束
    期滿未經撤銷假釋，視為執行完畢。被告甲○○前因竊盜、
    贓物、搶奪等罪，於92年間經臺灣苗栗地方法院分別判處有
    期徒刑3月、4月及1年確定，並定應執行有期徒刑 1年5月確
    定，甫於93年7月3日縮短刑期執行完畢。被告戊○○前因竊
    盜案件，於90年2月16日，經本院判處有期徒刑2年確定，又
    因違反槍砲彈藥刀械管制條例案件，於92年12月11日，經臺
    灣苗栗地方法院判處有期徒刑 6月確定，再因違反毒品危害
    防制條例案件，於 93年2月間，經臺灣苗栗地方法院判處有
    期徒刑5月確定，定應執行有期徒刑 10月確定，於94年4月9
    日因縮短刑期執行完畢。此有臺灣高等法院被告前案紀錄表
    3份附卷可稽，渠等於5年內再犯本件有期徒刑以上之罪，均
    屬累犯，均應依修正前刑法第47條之規定加重其刑。
四、原審審理結果，認被告等犯上述之罪，依刑事訴訟法第 299
    條第1項前段、第300條，刑法第2條第1項前段、第302 條第
    1項、第346條第1項，修正前刑法第 28條、第55條後段、第
    47條，罰金罰鍰提高標準條例第 1條前段之規定，並審酌被
    告丁○○曾有贓物、竊盜及違反毒品危害防制條例等犯罪前
    科，被告甲○○曾有竊盜、贓物、搶奪、妨害公務及偽造印
    文等犯罪前科，被告戊○○曾有違反麻醉藥品管理條例、槍
    砲彈藥刀械管制條例及毒品危害防制條例等犯罪前科，有臺
    灣高等法院被告前案紀錄表 3份在卷可按，顯見被告丁○○
    、甲○○、戊○○ 3人素行均不佳，其等年輕力壯，竟均不
    思上進，藉故以恫嚇被害人及剝奪被害人行動自由之方式，
    向被害人恐嚇交付財物，其行徑除對被害人造成財產上之損
    害外，更對被害人之心理造成極大恐懼，及被告 3人犯後迄
    今矢口否認犯行，不知悔改，犯後態度不佳等一切情狀，分
    別量處被告丁○○有期徒刑 2年、被告甲○○、戊○○均量
    處有期徒刑1年6月，經核其認事用法及量刑均稱妥適。被告
    3人上訴仍執前詞，否認犯行，並不足取。是本案被告3人之
    上訴均無理由，應予駁回。
據上論結，應依刑事訴訟法第368條，判決如主文。
本案經檢察官丙○○到庭執行職務。
中　　華　　民　　國　　96　　年　　5 　　月　　16　　日
            刑事第八庭    審判長法　官  羅  得  村
                                法　官  劉  榮  服
                                法　官  張  靜  琪
上列正本證明與原本無異。
如不服本判決應於收受送達後十日內向本院提出上訴狀，其未
述上訴之理由者並得於提起上訴後十日內向本院補提理由書 (均
須按他造當事人之人數附繕本)。
                                書記官  陳  妙  瑋
中　　華　　民　　國　　96　　年　　5 　　月　　17　　日
附錄本案論罪科刑法條全文：
刑法第302條第1項：
私行拘禁或以其他非法方法，剝奪人之行動自由者，處5 年以下
有期徒刑、拘役或3百元以下罰金。
刑法第346條第1項：
意圖為自己或第三人不法之所有，以恐嚇使人將本人或第三人之
物交付者，處6月以上5年以下有期徒刑，得併科1千元以下罰金
。
